臺灣高雄地方法院刑事裁定
111年度毒聲字第706號
聲  請  人  臺灣高雄地方檢察署檢察官
被      告  陳慶龍



上列被告因違反毒品危害防制條例案件，經檢察官聲請送觀察、
勒戒(111年度毒偵字第684號)，本院裁定如下：
    主  文
陳慶龍施用第二級毒品，令入勒戒處所觀察、勒戒，其期間不得
逾貳月。
    理  由
一、聲請意旨如附件聲請書所載。
二、按犯毒品危害防制條例第10條之罪者，檢察官應聲請法院裁定，令被告入勒戒處所觀察、勒戒，其期間不得逾2月，毒品危害防制條例第20條第1項定有明文。
三、又依毒品檢驗學上之常規，尿液中含毒品成分反應所使用之
    檢驗方法，對於受檢驗者是否確有施用毒品行為之判斷，在
    檢驗學常規上恆有絕對之影響。其以酵素免疫分析或薄層定
    性分析等方式為初步篩檢者，因具有相當程度偽陽性之可能
    ，如另以氣（液）相層析、質譜分析等較具公信力之儀器為
    交叉確認，因出現偽陽性反應之機率極低，核足據為對涉嫌
    人不利之認定。再者，依據西元2018年美國FDA網站公布尿
    液中於施用第二級毒品甲基安非他命與安非他命可檢出之時
    限為2至3天，有行政院衛生福利部食品藥物管理署民國108
    年1月21日FDA管字第1089001267號函在卷參照，先予敘明。
四、經查：
㈠、被告陳慶龍於111年1月17日9時39分許為臺灣高雄地方檢察署
    （下稱高雄地檢署）觀護人室採尿人員採集尿液送驗，經台
    灣檢驗科技股份有限公司先以EIA酵素免疫分析法為初步檢
    驗，再以GC/MS氣相層析/質譜儀法確認檢驗結果，確呈甲基
    安非他命陽性反應，其中安非他命檢出濃度為380ng/ml、甲
    基安非他命檢出濃度為554ng/ml，有該公司111年2月8日濫
    用藥物檢驗報告（檢體編號：000000000號）及高雄地檢署
    施用毒品犯尿液檢體監管紀錄表（尿液檢體編號：00000000
    0號）各1份在卷可憑，依前揭說明，本件即可排除偽陽性反
    應產生之可能。而依上開尿液檢驗結果顯示，被告尿液中所
    呈現安非他命、甲基安非他命濃度，已超過濫用藥物尿液檢
    驗作業準則第18條規定之甲基安非他命陽性判定標準即「甲
    基安非他命500ng/ml，且其代謝物安非他命之濃度在100ng/
    ml以上」，足認被告確有於上開採尿時回溯72小時內某時（
    不含公權力拘束期間，聲請書誤載為「120小時」內某時，
    予以更正)，在不詳地點，以不詳方式，施用甲基安非他命
    無訛。被告辯稱：我沒有吸毒，我在驗尿前係服用斯斯鼻炎
    膠囊及大正百保能感冒膠囊；又我驗尿前二天去KTV參加聚
    會，友人有施用甲基安非他命，我可能有吸到等語。惟安非
    他命及甲基安非他命係國內禁止醫療使用之第二級毒品，故
    經衛生福利部核可上市之藥品均不含安非他命或甲基安非他
    命，即斯斯鼻炎膠囊及大正百保能感冒膠囊，並未發現服用
    後會導致尿液呈現甲基安非他命陽性反應之成分，有法務部
    法醫研究所111年6月16日法醫毒字第11100040140號函在卷
    可佐。再者，與施用甲基安非他命者同處一室，其吸入二手
    煙或蒸氣之影響程度，與空間大小、密閉性、吸入之濃度多
    寡及吸入時間長短等因素有關，然縱然吸入二手煙或蒸氣之
    尿液可檢出毒品反應，其濃度亦應遠低於同處一室之施用者
    ，亦有行政院衛生署管制藥品管理局（改制為衛生福利部食
    品藥物管理署）97年11月11日管檢字第0970011146號函文附
    卷可佐，是被告驗尿既已驗出超過標準之安非他命、甲基安
    非他命成分，不可能是服用感冒藥劑所造成，亦與吸入二手
    毒煙者尿液僅可檢出較低毒品濃度之經驗法則相去甚遠，是
    其所執前揭辯解，均不足採信。準此，被告於前揭時間施用
    甲基安非他命之犯行，應堪認定。
㈡、又被告不曾接受觀察、勒戒或強制戒治，有臺灣高等法院被
    告前案紀錄表等件在卷可參。本次應屬被告之「初犯」，而
    有毒品危害防制條例第20條第1項規定，給予適用觀察、勒
    戒之機會。
㈢、至於被告前因施用毒品案件，經高雄地檢署檢察官以104年度
    毒偵字第461號附命完成戒癮治療之緩起訴處分，因被告完
    成戒癮治療，緩起訴期滿未經撤銷，有緩起訴處分書、臺灣
    高等法院被告前案紀錄表附卷供佐，然「緩起訴處分之戒癮
    治療」與「觀察、勒戒或強制戒治」之處遇，因法律規定之
    程序、效果均不相同，已無法等同視之，即被告初犯（或觀
    察、勒戒、強制戒治執行完畢釋放3年後再犯）施用毒品，
    經為命戒癮治療之緩起訴處分，若遭撤銷，檢察官針對該次
    撤銷緩起訴之施用毒品犯行，或者戒癮治療履行完畢，檢察
    官針對之後施用毒品犯行，均仍應依前揭毒品危害防制條例
    第20條或第23條之規定處理，亦可以再為緩起訴，然不得逕
    行起訴（最高法院110年度台非字第98號判決、110年度台上
    字第2096號判決意旨參照）。是被告所受之前揭緩起訴處分
    雖未遭撤銷，戒癮治療有完成，然仍無任何等同受有「觀察
    、勒戒或強制戒治執行」之效果，針對檢察官就本次施用毒
    品犯行聲請觀察、勒戒，並無任何要件上之影響，併此說明
    。
㈣、再者，毒品危害防制條例所規定之「觀察、勒戒」程序，係
    針對受處分人所為保安處分，目的在戒除行為人施用毒品身
    癮及心癮，以達教化與治療之目的，其立法意旨在幫助施用
    毒品者戒毒，性質上為一療程，而非懲罰，並屬強制規定，
    除檢察官審酌個案情形，依同條例第24條第1項為附命完成
    戒癮治療之緩起訴處分外，凡經檢察官聲請法院裁定將被告
    送勒戒處所觀察、勒戒者，法院僅得就其聲請審查被告是否
    有施用毒品之行為，以及被告是否為「初犯」或為觀察、勒
    戒、強制戒治執行完畢後「3年後再犯」而為准駁之裁定，
    並無自由斟酌以其他方式替代或得以其他原因免予執行之權
    。又是否給予被告為附命完成戒癮治療之緩起訴處分，屬刑
    事訴訟法第253條之1第1項及第253條之2第1項第6款特別賦
    予檢察官之職權，非法院所得審酌，且此非「觀察、勒戒」
    前置處分，也與被告是否判刑之追訴要件無關，檢察官自無
    義務說明為何不給予被告戒癮治療之緩起訴處分。法院縱使
    審查其裁量有無違法，也僅在卷證資料所示證物中審酌，而
    為最低限度之審查，即此部分為檢察官之裁量，必須予以尊
    重。
㈤、本件聲請書未載明不給予被告戒癮治療緩起訴處分之理由（
    如附件）。而依卷證資料所示，被告於偵查中矢口否認施用
    毒品犯行，難認被告有面對本案偵查並正視其患有毒癮之事
    實，且檢察官面對否認施用犯行之被告，亦無從得其同意接
    受戒癮治療，況且被告前已有施用毒品案件經緩起訴處分及
    法院判處罪刑確定，於入監執行後之假釋期間（109年7月16
    日假釋出監，111年2月26日始假釋期滿），再為本件之施用
    毒品犯行，同徵其無戒除毒癮之決心及自律。是以，檢察官
    考量本案具體情節，向本院聲請令被告入勒戒處所觀察、勒
    戒，以監禁式之治療方式，求短時間內隔絕被告之毒品來源
    ，務使其專心戒除毒癮，而未依刑事訴訟法第253條之1規定
    對被告為附命完成戒癮治療之緩起訴處分，核其此部分職權
    之行使尚屬合法，形式上亦無裁量恣意或濫用之情，於法有
    據。
五、綜上所述，本件聲請為有理由，應予准許，依毒品危害防制
    條例第20條第1項，裁定如主文。
中　　華　　民　　國　　111 　年　　10　　月　　24　　日
                  刑事第三庭  法　官  林青怡
以上正本證明與原本無異。
如不服本裁定，應於收受送達後5 日內向本院提出抗告狀。
中　　華　　民　　國　　111 　年　　10　　月　　24　　日
　　　　　　　　　　　　　　　書記官　郭素蓉
【附件】聲請書乙份